【裁判字號】    96,訴,9560
【裁判日期】    971021
【裁判案由】    損害賠償
【裁判全文】
臺灣臺北地方法院民事判決              96年度訴字第9560號
原      告  丙○○
訴訟代理人  林哲健律師
被      告  北達汽車股份有限公司
法定代理人  乙○○
訴訟代理人  彭志傑律師
上列當事人間請求損害賠償事件，本院於民國97年10月7日言詞
辯論終結，判決如下：
    主      文
原告之訴及假執行之聲請均駁回。
訴訟費用由原告負擔。
    事實及理由
一、原告主張：原告於民國95年7 月21日以新臺幣（下同）585,
    000 元，向被告購買MAZADA廠牌，車牌號碼730-NX之營業小
    客車1 輛（下稱系爭車輛），詎於交車後第二天，系爭車輛
    即出現引擎異音，經原告駛往被告中和廠維修檢測，被告稱
    係新車引擎磨合未完成所致，要求原告再多行駛累積公里數
    即可改善。惟原告依指示再行駛一段期間，引擎仍有異音，
    再向被告反應，被告則稱係因積碳所致，並多次為系爭車輛
    清理積碳，惟仍無法改善。迄96年6 月13日，原告將系爭車
    輛駛至被告之濱江廠重新檢測，經多次測試未獲改善，被告
    濱江廠廠長及技師吳敏南乃告知原告，系爭車輛可再送至車
    商總代理處繼續檢測。原告至此始知系爭車輛引擎異音絕非
    被告所稱磨合及積碳問題，而是有瑕疵才須後送檢測，故向
    被告濱江廠長及吳敏南技師表示原告以計程車為業，若系爭
    車輛送修，影響生計甚為嚴重，希能解除契約，惟渠等通知
    被告後，未為被告接受。迄96年7 月17日原告寄發存證信函
    要求被告處理系爭車輛之引擎異音瑕疵，被告竟稱該異音為
    正常現象。原告遂於96年7 月31日向台灣區汽車修理工業同
    業公會投訴，經該公會通知兩造於96年8 月10日至公會協商
    未成，乃於同年8 月27日再次協商，被告則稱需給其2 至4
    日工作天始能修復，並承諾不會再發生引擎異音問題，經公
    會總幹事甲○○解說後，兩造乃簽立協議書。系爭車輛遂於
    同年9 月3 日進被告車廠維修4 日，嗣兩造與公會甲○○三
    方再次於同年9 月14日會同試車，經測試結果，系爭車輛於
    一般道路及上坡路段行駛，仍可聽見引擎異音。由於原告已
    給被告多次修補系爭車輛引擎異音之機會，被告皆無法修復
    該瑕疵，原告以計程車為業，系爭車輛進廠維修，原告即無
    法營業，影響原告生計甚鉅，原告自得依民法第354 條、第
    359 條、第227 條、第256 條關於物之瑕疵擔保及不完全給
    付之規定，解除兩造間關於買賣系爭車輛之契約，原告業於
    96年10月11日以存證信函向被告明確表示解除契約，並於同
    年11月5 日再至公會作行車測試，確認引擎爆震音確有異常
    增大。兩造間買賣系爭車輛之契約既經原告解除，被告自應
    返還原告給付之買賣價金585,000 元；又原告屢因系爭車輛
    修繕不果，致無法營業而減少25.3日之營業損失，以每日損
    失1,486 元計算，原告共計損失37,595元之所失利益，亦得
    請求被告賠償之。爰提起本訴，先位聲明請求被告給付原告
    585,000 元，及自起訴狀繕本送達翌日起至清償日止，按年
    息5%計算之利息，並願供擔保請准宣告假執行。又原告以上
    開原因解除契約若無理由，依民法第354 條、第359 條規定
    ，原告亦得主張因系爭車輛之瑕疵，應減少買賣價金250,00
    0 元，被告亦應退還原告該減少之價金，爰以備位聲明請求
    被告給付原告250,000 元，及自起訴狀繕本送達翌日起至清
    償日止按年息5%計算之利息，並願供擔保請准宣告假執行等
    情。
二、被告則辯稱原告所指系爭車輛之引擎異音，乃屬引擎爆震之
    正常狀況，並非瑕疵。惟被告基於使顧客滿意之原則，仍分
    別於96年8 月27日、96年9 月14日與原告簽訂協議書，為系
    爭車輛提供「清除汽門室內積碳、檢查汽門間隙、檢查正時
    角度、檢查正時鍊條油壓調整器功能」等項目之檢修。而依
    後者協議內容，只要系爭車輛爆震音於被告檢修後1 萬公里
    內未異常增大，原告即不得再對被告為任何主張或請求。被
    告業已依上開協議書完成檢修，系爭車輛在被告檢修後在行
    駛1 萬公里內，爆震音並無異常增大情形。是原告提起本訴
    所為之請求均無理由。爰聲明請求駁回原告之訴，如受不利
    判決願供擔保請准免為假執行。
三、經查，原告主張於95年7 月21日以585,000 元向被告購馬系
    爭車輛，嗣於96年10月11日以系爭車輛有引擎爆震異音之瑕
    疵，寄發存證信函向被告表示解除契約等事實，業據其提出
    存證信函為證，且為被告所不爭，堪信為真正。至於原告主
    張系爭車輛之引擎爆震異音為物之瑕疵，經通知被告修補未
    能修復，原告得依民法第354 條、第359 條、第227 條、第
    256 條關於物之瑕疵擔保及不完全給付之規定，解除契約請
    求被告返還買賣價金並賠償修理期間未能營業之損失，或主
    張減少價金一節，則為被告所否認，並以前詞置辯。按物之
    出賣人對於買受人，應擔保其物依民法第373 條之規定危險
    移轉於買受人時無滅失或減少其價值之瑕疵，亦無滅失或減
    少其通常效用或契約預定效用之瑕疵。買賣因物有瑕疵，而
    出賣人依前項規定，應負擔保之責者，買受人得解除其契約
    或請求減少其價金，固為民法第354 條第1 項前段、第359
    條前段所明定。又依同法第227 條第1 項、第226 條第1 項
    、第256 條規定，因可歸責於債務人之事由，致為不完全給
    付，而其未為完全給付部分屬於不能給付者，債權人固亦得
    解除契約並請求損害賠償。惟買受人主張出賣人交付之買賣
    標的物具有物之瑕疵，而依上開規定解除契約或請求減少價
    金，或請求損害賠償者，應先證明所受領之物具有物之瑕疵
    之事實。又所謂物之瑕疵，係指存在於物之缺點而言。亦即
    依通常交易觀念，或當事人之約定，認為物應具備之價值、
    效用或品質而不具備者，即為物有瑕疵。是買受人主張所受
    領之買賣標的物存有瑕疵，即應先證明該物有不備通常交易
    觀念或當事人特約之品質、價值或效用之事實。查系爭車輛
    確有引擎異音，雖為被告所不否認。惟證人即兩造委請鑑定
    系爭車輛引擎異音之台灣區汽車修理工業同業公會理總幹事
    甲○○，於本院審理中結證稱，正常車輛引擎也會有爆震聲
    音，只是大小聲問題，兩造委託鑑定系爭車輛時，其陪同路
    測，所聽到系爭車輛之爆震聲是在容許範圍內，介於正常車
    輛大聲和小聲之間，嗣經被告依兩造96年9 月14日協議書約
    定檢修後，於96年11月5 日路測時，系爭車輛之爆震聲亦無
    異常現象等語（見本院卷第146 至148 頁，97年9 月2 日言
    詞辯論筆錄）。可見系爭車輛雖有引擎異音，惟尚不能認係
    不備通常交易觀念所應具有之品質、價值或效用。又兩造業
    於96年9 月14日簽立協議書，約定自「96年9 月14日，里程
    55208 公里起算一萬公里，即至65208 公里止，引擎爆震聲
    不得『異常』增大」，有該協議書附卷可稽（本院卷第19頁
    ），而依證人甲○○所證情節，可知系爭車輛在上開協議書
    簽立後，於96年11月5 日路測時，引擎爆震聲並無異常。則
    系爭車輛並無不備兩造約定品質、價值或效用之瑕疵，亦足
    堪認定。雖原告另聲請函調電視記者錄製系爭車輛引擎爆震
    音之影像資料，以證明系爭車輛具有爆震異音之瑕疵，惟本
    院勘驗臺灣電視公司於97年8 月20日檢送本院之影像光碟，
    雖畫面中確有車內發出之聲響，但仍無佐證可認該聲響即為
    系爭車輛之引擎爆震聲，且依該聲響之音量亦無從辨識是否
    異於正常汽車之引擎爆震音。是據上觀之，原告並未證明系
    爭車輛有不備通常交易觀念或當事人特約之品質、價值或效
    用之事實，則其遽依上開物之瑕疵及不完全給付之相關民法
    規定，以先位之訴主張解除契約，請求返還價金及賠償修車
    期間未能營業之損失，即屬無據。其另以備位之訴主張減少
    價金，請求被告返還所應減少之價金，亦無理由。從而，原
    告求為如其先位、備位聲明所示之判決，均不能准許。原告
    既受敗訴判決，其先備位聲明之假執行聲請，亦失所附麗，
    應併予駁回。
四、本件事證已明，兩造其餘主張及所提證據與本院上開論斷無
    涉或無違，不予贅述。
五、依民事訴訟法第78條判決如主文。
中    華    民    國    97    年    10    月    21    日
                      民事第三庭  法  官  黃明發
以上正本係照原本作成
如對本判決上訴，須於判決送達後20日內向本院提出上訴狀
中    華    民    國    97    年    10    月    21    日
                                  書記官  陳怡如


司法院資訊處製作；財團法人民間司法改革基金會備份。
